【裁判字號】    89,易,3978
【裁判日期】    891012
【裁判案由】    違反動產擔保交易法
【裁判全文】
臺灣高雄地方法院刑事判決                        八十九年度易字第三九七八號
    公  訴  人  臺灣高雄地方法院檢察署檢察官
    被      告  甲○○
右列被告因違反動產擔保交易法案件，經檢察官聲請簡易判決處刑（八十九年度偵字
第五二八九號），本院高雄簡易庭認為不宜以簡易判決處刑，移由本院依通常程序審
理，本院判決如左：
    主  文
甲○○無罪。
    理  由
一、公訴意旨略以：被告甲○○於民國八十七年一月十五日，以動產擔保交易附條件
    買賣之方式，向福灣企業股份有限公司（以下簡稱福灣公司）所屬高雄服務站購
    買ＹＵ─七七００號汽車乙輛，為動產擔保交易之債務人。約定總價金新台幣（
    下同）七十六萬七千六百八十元，先付一萬元，餘款分四十八期給付，每月一期
    ，每期付款一萬五千七百八十五元，標的物存放地點為高雄縣鳳山市○○街八十
    巷廿三號，在價金未付清之前，標的所有權仍屬於出資人所有，買受人僅得依約
    占有使用，不得任意遷移或為其他處分等。乃甲○○在取得標的物之後，僅付款
    廿三期，即拒不付款，意圖為自己不法之利益，於八十九年一月間，將該標的物
    遷移逃匿不知去向，致出賣人追索無著受有損害。因認被告所為，係犯動產擔保
    交易法第三十八條之罪嫌云云。
二、按犯罪事實應依證據認定之，無證據不得推定其犯罪事實。又不能證明被告犯罪
    者，應諭知無罪之判決，刑事訴訟法第一百五十四條、第三百零一條第一項分別
    定有明文。次按動產擔保交易法第三十八條之罪之成立，須動產擔保交易之債務
    人，意圖不法之利益，將標的物遷移、出賣等處分，致生損害於債權人為要件，
    若無意圖不法之利益，或未致生損害於債權人者，即不構成該罪；又告訴人之告
    訴，係以被告受刑事訴追為目的，是其陳述是否與事實相符，仍應調查其他證據
    以資審認，最高法院四十六年台上字第二六０號、五十二年臺上字第一三００號
    分別著有判例足參照。
三、本案公訴人認被告有前揭犯嫌，無非以告訴人福灣公司代理人林育賢之指訴及雙
    方簽訂之附條件買賣合約、動產擔保交易登記證明書各一份為其論據。訊據被告
    甲○○固坦承有於前揭時地以動產擔保交易法所規定之附條件買賣方式，向福灣
    公司購買前開車牌ＹＵ─七七００號自小客車一輛，並繳款至第二十三期，以後
    即未繳款等情，惟堅決否認有何前揭犯行。辯稱：伊是掛名買受人，實際買受人
    係伊男朋友，伊不會開車，伊不知其男友未再繳款，直到福灣公司告伊，就主動
    將餘款一次付清了云云。
四、經查，告訴人於本院審理時經合法通知並未到庭，而告訴代理人林育賢於偵訊時
    陳稱：「（問：約定停放地點在何處？）鳳山市○○街八十巷二十三號，這車是
    他（被告）男朋友的朋友林坤財在使用。（問：去停放地點看過幾次？）看過三
    次找不到車」等語（參八十九年三月二十九日偵訊筆錄），惟依卷附告訴人與被
    告所簽之附條件買賣合約及動產擔保交易登記證明書上之記載，似以「高雄市○
    ○街十七號二樓」為約定停放地點，姑不論上開地點二樓是否得為約定停車之場
    所，從告訴代理人陳稱係前往「鳳山市○○街八十巷二十三號」之處查看三次而
    找不到車，顯非至約定地點「高雄市○○街十七號二樓」找尋標的物甚明，尚難
    認被告已違約而將前開汽車遷移不明。是本件僅有告訴人之片面指訴，難認與事
    實相符。次查，被告雖自第二十三期後未再按時繳款，惟其自知悉告訴人提起告
    訴後，即於八十九年五月二十九日主動向告訴人償還餘款，此有告訴人所提之陳
    報狀及其狀內所附之和解書附卷可佐，若被告有不法利益之意圖，即無主動將餘
    款清償之理，足認被告亦無不法利益之意圖。綜上所述，被告既無不法利益之意
    圖，又無法證明其有「遷移」標的物之行為，所為即與公訴人起訴之前開法條犯
    罪構成要件有間，自難繩以該罪。公訴人所憑以認定被告涉犯罪嫌之告訴人指訴
    、附條件買賣合約、及登記證明書等，均無可採為被告有罪之證據。此外，復查
    無其他積極證據足認被告有公訴人所指之犯行，既不能證明被告犯罪，自應為其
    無罪之諭知。
五、據上論斷，應依刑事訴訟法第四百五十二條、第三百零一條第一項，判決如主文
    。
中      華      民      國      八十九      年      十      月  十二  日
                                  臺灣高雄地方法院刑事第二庭
                                      法  官    劉建利
右正本證明與原本無異。
如不服本判決，應於判決送達後十日內，向本院提出上訴狀。
                                      書記官    洪生輝
中      華      民      國      八十九  年      十      月  十六  日


司法院資訊處製作；財團法人民間司法改革基金會備份。
